最高法院刑事判決　　　　　　　　　　　　　　　九十一年度台上字第二五八０號
　　上　訴　人　甲○○
　　選任辯護人　吳誠修律師
右上訴人因違反槍砲彈藥刀械管制條例案件，不服台灣高等法院中華民國八十九年二
月二十九日第二審判決（八十八年度上訴字第四七三三號，起訴案號：台灣新竹地方
法院檢察署八十八年度偵字第四四一三號），提起上訴，本院判決如左：
    主  文
原判決撤銷，發回台灣高等法院。
    理  由
本件原判決認定上訴人甲○○於民國八十四年十二月間某日，在嘉義市某不詳地點夜
市之玩具店內，以新台幣四千元或五千元之代價，購入仿SMITH&WESSON輪轉手槍製造
之金屬玩具手槍一枝、金屬子彈八顆、火藥一盒及子彈底火二個。即於同年月間某日
，未經許可，在其位於新竹市○○路二之一號住處內，以其所有之電鑽等工具，將前
開玩具手槍之槍管及轉輪內之阻鐵車通，製造成具殺傷力之改造手槍（槍枝管制編號
：0000000000號）。復於八十五年年底之某日，在上址住處，將前揭八顆
子彈加裝直徑六mm之鋼珠及底火，改造成具殺傷力之子彈，並以前開改造完成之手槍
試射二發子彈。嗣於八十八年五月三十一日下午三時五十分許，為警在其前址住處內
查獲等情。因而撤銷第一審判決，改判仍論處上訴人未經許可，製造可發射子彈具有
殺傷力之改造手槍及未經許可，製造子彈（累犯）罪刑，固非無見。
惟查，(一)、扣案之「改造手槍零件及工具一批」（見原判決第二頁第十三行），包含
何種物品？其明細為何？各該零件、工具究與本件改造槍、彈之犯行有何關連，是否
均為供本件犯罪所用之物，原判決並未詳細說明，即泛詞「改造手槍零件及工具一批
」應諭知沒收，尚嫌率斷。(二)、修正前刑事訴訟法第一百三十一條規定：「有左列情
形之一者，司法警察或司法警察官雖無搜索票，得逕行搜索住宅或其他處所：一  因
逮捕被告或執行拘提押者。二  因追躡現行犯或逮捕脫逃人者。三  有事實足信為
有人在內犯罪而情形急迫者。前項搜索，應於執行後二十四小時內，呈報檢察官或法
院。」。本件依卷附「搜索結果報告書」（見偵查卷第十九頁）所載，新竹縣警察局
員警係在新竹市○○街八號前埋伏查緝毒品交易，發現上訴人行跡可疑，於執行盤查
時，查獲上訴人有安非他命殘渣之空袋兩個，「惟王嫌顯另持有大量安非他命」，
且因情況急迫，且為保全犯罪證據，故帶同上訴人至其住處（新竹市○○路二之一號
）逕行搜索等情。是當時警察並未依修正前刑事訴訟法第一百二十八條規定由檢察官
或法院核發搜索票後執行之。則其逕行搜索上訴人住宅之程序究與上揭第一百三十一
條之規定是否符合。原審對此未予審究並論述明白，尚嫌理由不備之違誤。(三)、上訴
人始終否認有改造手槍之犯行，並稱扣案之電鑽無法打通該手槍槍管、阻鐵等語，究
否實情？該電鑽能否用以打通前述手槍槍管及阻鐵，關係該電鑽是否為犯罪所用之工
具、能否沒收之問題。乃原審未詳細調查，並於理由中說明，自屬未盡調查能事。上
訴人上訴意旨指摘原判決不當，非無理由，應認有撤銷發回更審之原因。
據上論結，應依刑事訴訟法第三百九十七條、第四百零一條，判決如主文。
中      華      民      國    九十一    年      五      月      九      日
                              最高法院刑事第六庭
                                  審判長法官  吳  雄  銘
                                        法官  池  啟  明
                                        法官  郭  毓  洲
                                        法官  吳  三  龍
                                        法官  韓  金  秀
      右正本證明與原本無異
                                              書  記  官
中      華      民      國    九十一    年      五      月     十四     日
